臺灣臺南地方法院刑事判決　
109年度交易字第778號
公  訴  人  臺灣臺南地方檢察署檢察官
被      告  陳坤全


上列被告因過失傷害案件，經檢察官提起公訴（109年度調偵字
第1542號），本院判決如下：
    主  文
陳坤全無罪。
    理  由
一、公訴意旨略以：被告陳坤全於民國108年7月16日上午7時16
    分許，騎乘NLP-959號重機車，沿臺南市安平區運河路東向
    西方向行駛，至臺南市安平區運河路與運河路13巷口，適告
    訴人李榮耀(已歿，由本院另為不受理判決)所騎乘之醫療電
    動代步車因避讓巷內救護車而倒退至巷口在車道上暫停，被
    告因疏未注意車前狀況，致雙方車輛相撞而均人車倒地，造
    成告訴人受有右側遠端股骨骨折、左側脛骨平台骨折之傷害
    ，因認被告涉犯刑法第284條前段之過失傷害罪嫌等語。
二、按犯罪事實應依證據認定之，無證據不得認定犯罪事實；不
    能證明被告犯罪者，應諭知無罪之判決，刑事訴訟法第154
    條第2項、第301條第1項分別定有明文。又事實之認定，應
    憑證據，如未能發現相當證據，或證據不足以證明，自不能
    以推測或擬制之方法，為裁判基礎；且認定犯罪事實所憑之
    證據，雖不以直接證據為限，間接證據亦包括在內，然而無
    論直接證據或間接證據，其為訴訟上之證明，須於通常一般
    之人均不致有所懷疑，而得確信其為真實之程度者，始得據
    為有罪之認定，倘其證明尚未達到此一程度，而有合理之懷
    疑存在而無從使事實審法院得有罪之確信時，即應由法院為
    諭知被告無罪之判決(最高法院40年台上字第86號、76年台
    上字第4986號判例意旨參照)。　　
三、公訴意旨認被告陳坤全涉犯上開罪嫌，無非係以被告於警詢
    及偵查中之自白、告訴人李榮耀於警詢及偵查中之指訴、臺
    南市政府警察局第四分局道路交通事故現場圖、道路交通事
    故調查報告表㈠、㈡、現場照片、路口監視器錄影光碟及擷取
    照片、臺南市車輛行車事故鑑定委員會109年5月4日南市交
    鑑字第1090516476號函附之南鑑0000000案鑑定意見書、告
    訴人之診斷證明書及臺南市政府警察局道路交通事故肇事人
    自首情形紀錄表為其主要論據。
四、經查：
(一)被告騎乘車牌號碼000-000號重型機車沿臺南市安平區運河
    路由東往西方向行駛，於108年7月16日上午7時16分許，途
    經運河路13巷口時，不慎與告訴人所騎乘之電動代步車發生
    碰撞，致雙方人車倒地，告訴人則受有右側遠端股骨骨折、
    左側脛骨平台骨折等傷害之事實，為被告所不爭執，並有車
    禍現場照片、告訴人之國立成功大學醫學院附設醫院中文診
    斷證明書(見警卷第13至17頁、本院卷第207至215頁、警卷
    第9頁)附卷可稽，此部分事實，首堪認定。
(二)關於本件交通事故發生經過，告訴人於警詢中先後指稱：伊
    當時駕駛身障電動車，沿運河路行駛一般車道由東向西行駛
    ，運河路13巷口有1輛車要出來，伊要「閃」給那台車過，
    不是那台車跟伊出車禍的，後面發生的事伊就不知道了，跟
    伊出車禍的人是男生，對方是騎機車，對方行駛在運河路上
    跟伊同車道(見警卷第4頁)；伊於108年7月16日7時6分許駕
    駛醫療電動代步自行車沿運河路東向西直行，與對方騎士騎
    乘普通重型機車NLP-959號沿運河路東向西直行，伊駕駛在
    內側車道，當時看到運河路13巷口有1台救護車出來，伊就
    「停下來」要讓對方，過了幾秒鐘，對方就朝伊後方撞過來
    ，伊一開始沒有發現到對方；伊當時的時速約25公里，事故
    前沒有看到對方，對方從伊後方撞過來，伊無法反應(見警
    卷第6頁反面)；於偵查中證稱：伊騎代步車沿運河路由東往
    西行駛，伊當時是在亂逛，要到安平的媽祖廟，伊到巷口，
    沒有彎進去巷子，看到救護車，就「停下來」，就從後面被
    撞了；伊不記得有沒有倒退，伊是停在那邊等(見偵一卷第9
    3至94頁)；然於本院審理中表示：不記得事發經過等語(見
    本院卷第63頁)。則綜觀告訴人之歷次陳述，本件交通事故
    發生當時，告訴人所駕駛之電動代步車之動向究係見運河路
    13巷有車輛要出來，其要閃避讓該車輛通過，抑或係其暫停
    禮讓該部車輛時，自後遭受撞擊等情，前後指訴並不一致。
(三)被告於審理中固表示自己不小心撞到告訴人確有過失，不然
    就不會撞到告訴人云云(見本院卷第282頁)。然而被告對於
    本件車禍經過之描敘與告訴人上開指訴大相逕庭，且前後亦
    有出入，其於本件交通事故發生當日先是向警員表示：伊駕
    駛普通重型機車NLP-959沿運河路東往西直行，對方即告訴
    人駕駛身障電動車沿運河路西往東倒車，在運河路與運河路
    13巷口前與對方發生交通事故，對方在伊前方約不到5公尺
    ，伊有踩剎車，但來不及，因為對方是倒車(見警卷第1頁臺
    南市政府警察局道路交通事故談話紀錄表)；嗣於108年12月
    4日警詢中則表示：伊於108年07月16日07時16分左右在臺南
    市安平區運河路與運河路13巷口，騎機車沿運河路東向西直
    行，與對方騎乘醫療代步車沿運河路13巷口北向南倒車，伊
    當時騎在內側車道，一開始沒有發現到對方，等到伊發現對
    方從運河路13巷倒車出來時，跟對方距離約5-6台尺左右，
    伊當下踩煞車反應，之後對方就倒車撞到伊的前車頭菜籃子
    ，伊的菜籃子就掉在地上(見警卷第2頁)；並於偵查中提出
    答辯狀辯稱：伊於108年7月16日上午7時許，騎乘車牌號碼0
    00-000普通重型機車以時速40公里之速度沿臺南市運河路由
    東往西直行，於接近運河路13巷口時，告訴人於被告前方行
    駛電動輔助車而甫右轉轉進運河路13巷，當被告直行即將經
    過運河路13巷巷口時，被告放慢車速注意左右並無來車後，
    即繼續直行經過該巷口，詎料告訴人竟突然從該巷口後退左
    轉至運河路，而與被告所騎乘之機車撞擊而發生事故(見偵
    一卷第47頁)；復於本院審理中供稱：伊從安億橋彎過來到
    運河路13巷，告訴人突然倒車過來，伊沒注意就撞上去了；
    伊不敢說一定是這樣，因為車禍發生時伊緊張，六神無主等
    語(見本院卷第181頁)。是由被告歷次之陳述可知，被告固
    指稱告訴人所騎乘之電動代步車突然倒車，致其反應不及自
    後追撞告訴人，然對於車禍發生前告訴人之行向及動態，實
    際上亦不確定。
(四)本件依警方所繪製之道路交通事故現場圖，固記載告訴人沿
    運河路由西往東倒車，被告沿運河路由東往西直行，兩造於
    運河路與運河路13巷口發生交通事故（見警卷第10頁），惟
    其上並未標註雙方撞擊位置。而經本院傳喚到場處理並繪製
    上開現場圖之警員謝郡倫到庭說明，其以證人之身分證稱：
    伊到場後，有問當事人事發經過；被告是騎機車的人，騎機
    車的是直行，就是伊畫的圖，大條的那條運河路，然後身障
    電動車好像是倒車的時候，兩人發生車禍；伊聽到的情形是
    運河路13巷裡面好像有間廟，民眾說身障電動車的先生倒車
    ，好像要看那間廟裡面有什麼動靜的樣子，因為那間廟好像
    有活動還是什麼的，裡面有聲響；伊到的時候，電動代步車
    已經被移到路旁邊伊拍照的位置；在現場的時候，告訴人並
    沒有跟伊說有汽車要出來，告訴人只是說他要倒車，要去看
    廟裡有什麼樣的情況；伊到場時，已經有人在幫告訴人治療
    ；警卷第13至14頁機車停放位置是伊到現場時，拍攝當時機
    車所在位置，伊去的時候，看到機車在那裡就拍，但不曉得
    是誰移的；印象中被告有告訴伊撞擊位置在哪裡；告訴人是
    跟伊講說他是在運河路要倒退，伊說你倒退的原因是要幹嘛
    ，他好像是說運河路13巷那邊，廟裡面不知道有要看什麼東
    西，然後自己就沒有講了，只說他要在運河路倒退，伊就說
    你要看什麼東西，他就說發生事故，他已經都不記得了，伊
    就說如果都不記得，那就要先製作個酒測，後續他就沒什麼
    跟伊講話了；在現場處理時，如有看到一些明顯散落物、刮
    地痕或是剎車痕，而且又跟這個事故有明確關聯的，會畫在
    道路交通事故現場圖上，否則原則上，就是現場拍照而已等
    語(本院卷第143至145、150、158至162頁)。是以，到場處
    理並製作本件道路交通事故現場圖之員警謝郡倫到場時，肇
    事雙方之車輛均已移動而未保持現場，且事故現場亦無明顯
    之散落物、刮地痕或是剎車痕等相關跡證，僅能經由肇事雙
    方及現場民眾所敘述之案發經過，判斷肇事車輛之行向，及
    撞擊位置。
(五)證人謝郡倫警員及本件交通事故發生後曾到現場之告訴代理
    人李智慧雖均表示本件車禍之撞擊位置應係在運河路與運河
    路13巷口處，然其2人所指出之撞擊位置並非一致(詳見本院
    卷第203、205頁標記處)。且經本院勘驗告訴代理人李智慧
    提出之運河路13巷口監視錄影光碟結果，車禍發生當天上午
    7時3分21秒時，有1部救護車由東往西方向行經運河路，7時
    3分30秒許，該救護車後退並轉進運河路13巷，於7時3分41
    秒許轉進13巷後即消失在畫面中；同日上午7時4分20秒，告
    訴人由東往西方向行經運河路，於7時4分23秒消失在畫面中
    ；同日上午7時4分42秒左右，被告由東往西方向行經運河路
    ，並於7時4分45秒左右消失在畫面中等情，有本院109年11
    月2日勘驗筆錄、上開監視錄影光碟及監視器錄影畫面截圖
    在卷可憑（見本院卷第62頁、偵一卷證物袋、警卷第19至21
    頁）。則依前揭巷口監視器之勘驗結果，不僅未有被告與告
    訴人在上開路口附近發生撞擊之畫面，且畫面中出現之救護
    車係在告訴人行經運河路13巷口前早已轉進該巷內，另被告
    係於告訴人通過該巷口約20餘秒後方通過同一巷口；更無告
    訴人駕駛電動代步車於該巷口處暫停、倒退或閃避車輛之畫
    面，此明顯與公訴意旨所指之被告行駛至運河路與運河路13
    巷口時，適「告訴人所騎乘之醫療電動代步車因避讓巷內救
    護車而倒退至巷口在車道上暫停」乙情有所出入。　
(六)綜上說明，本院實難憑藉前開事證，辨明本件肇事雙方於車
    禍發生前之相對行向及確切動態，並進一步究明被告對於本
    件交通事故之發生，是否確有公訴意旨所指之疏於注意車前
    狀況之過失。此外，關於本件車禍之肇事責任經檢察官送請
    臺南市車輛行車事故鑑定委員會鑑定結果雖認：被告駕駛普
    通重型機車，未注意車前狀況，為肇事主因；告訴人騎乘電
    動代步車，倒車後於車道中暫停，妨礙交通，為肇事次因（
    見偵一卷第65至68頁）。然而，被告及告訴人對於本件肇事
    經過所述並不一致，又無其他民眾目擊或監視器攝得車禍發
    生之經過，則臺南市車輛行車事故鑑定委員會鑑定意見認告
    訴人係倒車後於車道中暫停時，遭被告碰撞乙節，並無足夠
    證據支持此一推論，其推論尚嫌遽斷，難以憑採。且本院先
    後2次將全部卷證資料送請臺南市車輛行車事故覆議鑑定委
    員會覆鑑本件車禍之肇事責任結果均認為：本案因肇事後雙
    方當事人對肇事過程各執一詞，且依現有相關跡證資料，難
    以研判李榮耀騎乘電動代步車肇事前相對行駛之動態，究係
    暫停於道路上何處或是倒車狀態，跡證不全，肇事實情不明
    ，未便遽予覆議；本案因肇事後雙方當事人對肇事過程各執
    一詞，且依現有相關跡證資料，仍難以研判李榮耀騎乘電動
    代步車肇事前相對行駛之動態，又依據110年3月15日詢問謝
    ○倫(現場處理員警)，渠亦僅是依據當事人及事故地點旁邊
    民眾陳述意見進行記載及回應，惟李榮耀騎乘電動代步車究
    係暫停於道路上何處或是倒車狀態，仍尚待釐清，且事故發
    生後雙方車輛均已經移動，故跡證不全，肇事實情不明，未
    便遽予覆議等語，有臺南市政府110年2月5日府交智安字第1
    100206748號、110年5月20日府交智安字第1100641407號函
    在卷可稽（見本院卷第117、243頁）。從而，依據卷內現有
    事證，尚難據以認定被告確有未注意車前狀況之過失駕駛行
    為或注意義務之違反。　　
五、綜上所述，本件公訴人所舉之證據方法，仍有合理之懷疑存
    在，尚未達於通常一般之人均不致有所懷疑，而得確信其為
    真實之程度，本院無從形成被告有罪之確信。此外，本院在
    得依或應依職權調查證據之範圍內，復查無其他積極證據，
    足資證明被告確有公訴意旨所指之過失傷害犯行，揆諸前揭
    說明，既不能證明被告犯罪，自應為被告無罪之諭知。　　
據上論斷，依刑事訴訟法第301條第1項前段，判決如主文。
本案經檢察官陳鋕銘提起公訴，檢察官吳坤城到庭執行職務。
中　　華　　民　　國　　110 　年　　8 　　月　　30　　日
                  刑事第七庭  法　官　孫淑玉
以上正本證明與原本無異。
如不服本判決應於收受本判決後20日內向本院提出上訴書狀，並
應敘述具體理由。其未敘述上訴理由者，應於上訴期間屆滿後20
日內向本院補提理由書狀（均須按他造當事人之人數附繕本）「
切勿逕送上級法院」。 
　　　　　　　　　　　　　　　書記官　洪千棻
中　　華　　民　　國　　110 　年　　8 　　月　　31　　日